最高法院刑事判決　　　　　　一○○年度台上字第二一四二號
上　訴　人　台灣高等法院檢察署檢察官
被　　　告　余正偉
上列上訴人因被告搶奪案件，不服台灣高等法院中華民國一○○
年一月二十八日第二審判決（九十九年度上訴字第二九二一號，
起訴案號：台灣桃園地方法院檢察署九十八年度偵緝字第一二一
三號），提起上訴，本院判決如下：
    主  文
上訴駁回。
    理  由
按刑事訴訟法第三百七十七條規定，上訴於第三審法院，非以判
決違背法令為理由，不得為之。是提起第三審上訴，應以原判決
違背法令為理由，係屬法定要件。如果上訴理由書狀並未依據卷
內訴訟資料，具體指摘原判決不適用何種法則或如何適用不當，
或所指摘原判決違法情事，顯與法律規定得為第三審上訴理由之
違法情形，不相適合時，均應認其上訴為違背法律上之程式，予
以駁回。檢察官上訴意旨略以：(一)徐立溱（原名徐立苓）於偵查
及第一審均證稱親自向綽號「阿萬」購買手機，並指認被告余正
偉即為「阿萬」，原判決以徐立溱因聽聞自吳添佑所述，方指認
被告即為「阿萬」，自有理由矛盾之違法。(二)原判決以經調取台
灣桃園地方法院檢察署九十七年度偵字第一六八三九號偵查卷查
閱結果，該卷宗內所附門號0000000000號行動電話使
用黃苗幀遭搶奪之手機通話時間為民國九十七年七月九日等情，
然依卷附該案件之影印卷宗之內容，有關通話時間均係以手書寫
方式補載完成，原審卷內亦無曾經調借原卷之資料，即有理由與
卷證資料不符之違法。(三)徐立溱、吳添佑分別於警詢、偵查中陳
稱購買該手機之翌日，曾持以撥打000000000號電話，
測試後即將原置之SIM 卡丟棄。原判決對此不利於被告之證據並
未說明如何不足採取，逕為有利被告之認定，亦有理由不備及理
由矛盾之違法。(四)上揭手機曾搭配被告所申請門號000000
0000號行動電話使用，而該門號至九十八年七月二十一日始
停用，且該門號為預付型，祇需於有效期間內儲值即得保有該門
號，被告謂該門號於九十六年間遺失，竟未申報遺失，即與常情
有違。況被告係於九十八年七月二十二日被緝獲，被告於通緝期
間不無可能仍在使用該門號之行動電話，原審未予調查，遽為被
告有利之認定，亦有違背經驗法則及證據調查未盡之違法。(五)遠
傳電信股份有限公司以九十九年三月十一日遠傳（企營）字第○
九九一○三○○六七七號函覆第一審稱上揭門號之行動電話為易
付卡門號，該類型門號屬預付型門號，預付型門號提供免保證金
、免月租費及無帳單的便利，用戶祇需於有效期限六個月內以預
先儲值通話金額方式保有所屬門號，故無帳單資料及繳款明細提
供等語，原審於審判期日並未提示予當事人予以表示意見之機會
，復未於判決中說明如何不足採取之理由，逕為有利於被告之認
定，亦有理由不備之違法。(六)被告經法務部調查局實施測謊鑑定
結果，研判有說謊之情形。原判決未說明測謊鑑定有如何不足採
取之理由，即逕為有利被告之認定，自與論理法則有違等語。惟
查，原判決以公訴意旨略以：被告意圖為自己不法之所有，於九
十七年六月四日十七時十五分許，在桃園縣桃園市○○街一三一
巷三號前，先騎乘車牌號碼不詳之機車尾隨黃苗幀，並趁其不備
之際，徒手搶奪黃苗幀所有之手提包一個（內有現金新台幣約二
千餘元、行動電話二支〔手機序號：000000000000
000號、000000000000000號〕、健保卡、汽
車駕照、機車駕照），得手後旋即騎乘機車離去。嗣因上揭00
0000000000000號行動電話為被告插入其所申辦門
號0000000000號行動電話之SIM 卡，並透過吳添佑輾
轉交予不知情之徐立溱使用，經員警調閱相關通聯紀錄，始查知
上情，因認被告涉有刑法第三百二十五條第一項搶奪罪嫌等語。
經審理結果，認不能證明被告犯罪，因而撤銷第一審之科刑判決
，改判諭知被告無罪，已詳敘其得心證之理由。從形式上觀察，
原判決並無足以影響判決結果之情形存在。且查：(一)證據之取捨
及證據證明力如何，均屬事實審法院得裁量、判斷之職權，苟其
此項裁量、判斷，並不悖乎通常一般之人日常生活經驗之定則或
論理法則，又於判決內論敘其何以作此判斷之心證理由者，即不
得任意指摘其為違法，據為提起第三審上訴之合法理由。而認定
犯罪事實應憑證據，被告否認犯罪事實所持之辯解，縱屬不能成
立，非有積極證據足以證明其犯罪行為，仍不能遽為有罪之認定
。而所憑之證據，雖不以直接證據為限，間接證據亦包括在內；
然而無論直接或間接證據，其為訴訟上之證明，須達於通常一般
之人均不致有所懷疑，而得確信其為真實之程度者，始得據為有
罪之認定，倘其證明尚未達到此一程度，而有合理之懷疑存在時
，事實審法院復已就其心證上理由予以闡述，敘明其如何無從為
有罪之確信，因而為無罪之判決，尚不得任意指為違法。本件原
判決就黃苗幀於警詢、偵查及第一審歷次關於遭搶奪財物過程之
陳述，相互勾稽後，認黃苗幀指認被告及就其如何遭被告搶奪財
物之指訴，存在諸多瑕疵；繼依憑證人吳添佑、徐立溱分別於警
詢、偵查及第一審之證詞，及被告之台灣高等法院被告前案紀錄
表等證據，說明吳添佑嗣後改稱被告並非「阿萬」，尚非無據，
至徐立溱所為不利被告之指證，如何不能採信；再以卷附通聯調
閱單顯示門號0000000000行動電話，係於九十七年七
月九日使用序號000000000000000號手機通話，
而徐立溱所有門號0000000000號手機，則早於九十七
年七月八日已使用同手機，說明徐立溱、吳添佑所稱被告出售該
手機予其等云云，顯非屬實；至被告經法務部調查局實施測謊鑑
定結果，雖呈說謊反應，然尚難引之為被告有罪認定之唯一依據
等旨綦詳。原判決綜合各種相關證據，認檢察官所訴各節尚不足
以證明被告犯行，就案內有關證據，本於調查所得心證，分別定
其取捨而為事實上之判斷，均已於理由內詳加說明，核與經驗法
則、論理法則，俱屬無違，亦無理由不備或理由矛盾等違法情形
存在。上訴意旨(一)(三)(四)(六)置原判決所為之明白論斷於不顧，猶執
已為原審指駁之陳詞爭辯，及對原審取捨證據與判斷證據證明力
之職權行使，指摘原判決違法，自非適法之第三審上訴理由。再
原審向台灣桃園地方法院檢察署調借該署九十七年度偵字第一六
八三九號徐立溱搶奪案件卷宗，該署以九十九年十月十二日桃檢
朝檔字第○九九二○○一○二五號函檢附該案件卷宗回覆原審（
原審卷第七十九頁），原審之審判長於審理期日提示存卷該案影
印卷宗內通聯查詢單及所調得之上揭卷宗，並告以要旨且詢以有
何意見後，檢察官分別答稱「均有證據能力」（同上卷第一三五
頁、第一三六頁），上訴意旨(二)謂原判決違法云云，核非依據卷
內證據資料而為適法之指摘。(二)刑事訴訟法所稱依法應於審判期
日調查之證據，係指與待證事實有重要關係，在客觀上顯有調查
必要性之證據而言。原判決經綜合全案證據資料，本於事實審法
院職權推理之作用，認定檢察官所提出之證據已不足以證明被告
犯罪，卷內遠傳電信股份有限公司以九十九年三月十一日遠傳（
企營）字第○九九一○三○○六七七號函示內容，亦無足憑以直
接或間接證明被告有公訴意旨所指之搶奪犯行，原審未於審理期
日就該函示內容為不必要之調查，亦無應於審理期日調查之證據
而未予調查或理由不備之違誤。上訴意旨(五)執主觀之見解，指摘
原判決違法，亦非合法之上訴第三審理由。綜上說明，應認檢察
官上訴違背法律上之程式，予以駁回。
據上論結，應依刑事訴訟法第三百九十五條前段，判決如主文。
中    華    民    國  一○○  年    四    月  二十八  日
                      最高法院刑事第十庭
                          審判長法官  黃  一  鑫  
                                法官  張  春  福  
                                法官  林  勤  純  
                                法官  陳  國  文  
                                法官  宋  明  中  
本件正本證明與原本無異
                                      書  記  官  
中    華    民    國  一○○  年    五    月    六    日
                                                      V